【裁判字號】    97,易,3416
【裁判日期】    980123
【裁判案由】    竊盜
【裁判全文】
臺灣板橋地方法院刑事判決              97年度易字第3416號
公  訴  人  臺灣板橋地方法院檢察署檢察官
被      告  甲○○○
                    國民
指定辯護人  本院公設辯護人
上列被告因竊盜案件，經檢察官提起公訴（97年度偵字第27526
號），本院判決如下：
    主      文
甲○○○竊盜，處有期徒刑貳月，如易科罰金，以新臺幣壹仟元
折算壹日；又於夜間侵入住宅竊盜，處有期徒刑肆月，如易科罰
金，以新臺幣壹仟元折算壹日。應執行有期徒刑伍月，如易科罰
金，以新臺幣壹仟元折算壹日，並於刑之執行完畢或赦免後，令
入相當處所，施以監護貳年。
    事      實
一、甲○○○因有形式思考障礙，語言無法切題連貫，反應遲鈍
    ，理解能力差，認知功能不良等症狀，致其辨識其行為違法
    及依其辨識而行為之能力有顯著減低之情形，而處於精神耗
    弱之狀態，竟意圖為自己不法之所有，於97年9 月20日下午
    5 時許，在乙○○址設臺北縣中和市○○路315 巷11號1 樓
    居所，佯裝租用房屋，趁乙○○疏未注意之際，竊取乙○○
    所有之皮包1 只（檢察官起訴書誤載為皮夾1 只，皮包內有
    身分證、健保卡、悠遊卡各1 張、印章1 個、鑰匙1 串及相
    片1 張等物），得手後逃逸。另意圖為自己不法之所有，於
    同日晚間6 時許，在臺北縣中和市○○街148 號5 樓（檢察
    官起訴書誤載為臺北縣中和市○○街148 號5 號）大樓內，
    即丙○○上址住宅門外，竊取丙○○所有之馬靴1 雙，得手
    後離去現場。嗣經警據報於同日晚間8 時許，在臺北縣中和
    市○○街136 號查獲被告，始知上情。
二、案經被害人乙○○、丙○○訴由臺北縣政府警察局中和分局
    報請臺灣板橋地方法院檢察署檢察官偵查起訴。
    理      由
一、證據能力有無之認定：
（一）告訴人丙○○於偵訊時之陳述：
      按證人依法應具結而未具結，其證言不得作為證據，刑事
      訴訟法第158 條之3 定有明文。復按告訴人之指訴雖係以
      使被告受刑事訴追為目的，但非刑事訴訟法第3 條所稱之
      「當事人」，乃當事人以外之第三人，除依同法第271 條
      之1 規定到庭單純陳述意見時，毋庸具結外，如就與待證
      事實有重要關係之親身知覺、體驗事實陳述時，即居於證
      人之地位，自應依同法第186 條第1 項規定命其具結，使
      告訴人知悉其有據實陳述之義務，以擔保其證言之真實性
      ，該供述證據始具證據能力，如未踐行人證之法定調查程
      序，應不得作為證據（最高法院93年度臺上字第6838號判
      決意旨參照）。查告訴人丙○○於97年10月21日檢察官偵
      訊時，未經檢察官告以具結之義務及偽證罪之處罰，且未
      於供前或供後使其具結，有該期日偵訊筆錄在卷可稽，是
      依前揭說明，該偵訊筆錄有關告訴人之證詞部分，無證據
      能力，本院自不得採為判斷之依據。
（二）其餘證據方法之證據能力：
      按被告以外之人於審判外之言詞或書面陳述，除法律有規
      定者外，不得作為證據；被告以外之人於審判外之陳述，
      雖不符刑事訴訟法第159 條之1 至第159 條之4 之規定，
      而經當事人於審判程序同意作為證據，法院審酌該言詞陳
      述或書面陳述作成時之情況，認為適當者，亦得為證據；
      當事人、代理人或辯護人於法院調查證據時，知有第159
      條第1 項不得為證據之情形，而未於言詞辯論終結前聲明
      異議者，視為有前項之同意，刑事訴訟法第159 條第1 項
      、第159 條之5 分別定有明文。查被告甲○○○及指定辯
      護人對於告訴人乙○○、丙○○於警詢時之陳述，經提示
      其等筆錄並告以要旨，皆未於本案言詞辯論終結前聲明異
      議。本院審酌告訴人乙○○、丙○○於警詢時，係就其等
      各自親身經歷之事實而為陳述，核無違法取證或證明力顯
      然過低之情事，依其等陳述作成時之狀況，亦無不適當之
      情形，自均有證據能力。
二、被告於本院審理時，固坦承未經告訴人乙○○、丙○○同意
    ，逕自持取其等物品之事實，惟矢口否認有何竊盜犯行，辯
    稱：其已將上開物品返還告訴人等云云。指定辯護人則以：
    被告竊取上開物品，並無不法所有意圖云云為被告辯護。經
    查：
（一）被告於上揭時、地，未經告訴人乙○○、丙○○同意，逕
      自持取告訴人乙○○所有之皮包1 只（內有身分證、健保
      卡、悠遊卡各1 張、印章1 個、鑰匙1 串及相片1 張等物
      ）及丙○○所有之馬靴1 雙等情，已據被告於警詢、偵訊
      及本院審理時供認不諱，核與告訴人乙○○、丙○○於警
      詢時指訴之情節相符，並有臺北縣政府警察局中和分局中
      和派出所贓物認領保管單2 紙及相片2 張在卷可查，應堪
      信實。
（二）被告及指定辯護人雖以前揭情詞置辯，惟查，被告竊取上
      開物品後，已離去現場，經警於同日晚間8 時許據報前往
      查緝，始在臺北縣中和市○○街136 號查獲被告等情，業
      據被告供承在卷，並有臺北縣政府警察局中和分局搜索、
      扣押筆錄、自願搜索同意書、扣押物品目錄表在卷可資佐
      證。又被告與告訴人等並不認識，其竊取之上開物品，原
      置於告訴人乙○○址設臺北縣中和市○○路315 巷11號1
      樓居所內及告訴人丙○○址設臺北縣中和市○○街148 號
      5 樓住宅門外之大樓內等節，亦據被告於警詢時供陳甚詳
      ，核與告訴人等於警詢時指訴之情節相符，足見上開物品
      原均置於告訴人等所得支配之範圍，而未脫離告訴人等之
      持有支配。則被告與告訴人等素不相識，其無端持取告訴
      人等管領之上開物品，並離去現場，則其辯稱：其拿走上
      開物品後打算以後返還告訴人等云云，均不足採。則被告
      未經告訴人等同意，逕行破壞告訴人等就上開物品之持有
      支配關係，並離去現場，若非及時為警查獲，所竊物品始
      得返還告訴人等，則其排斥告訴人等對物之支配關係，並
      建立其對上開物品之持有支配關係，而對上開物品有據為
      己有之意甚明。至被告未加處分上開財物，僅關乎其未及
      處分贓物，不能執為被告原無不法所有意圖之有利認定依
      據。
（三）綜上所述，被告上開所辯均不足採，本案事證明確，應依
      法論科。
三、按刑法第321 條第1 項第1 款之夜間侵入住宅竊盜罪，其所
    謂「住宅」，乃指人類日常居住之場所而言，公寓亦屬之。
    至公寓樓下之「樓梯間」，雖僅供各住戶出入通行，然就公
    寓之整體而言，該樓梯間為該公寓之一部分，而與該公寓有
    密切不可分之關係，故於夜間侵入公寓樓下之樓梯間竊盜，
    難謂無同時妨害居住安全之情形，自應成立刑法第321 條第
    1 項第1 款於夜間侵入住宅竊盜罪（最高法院76年臺上字第
    2972號判利意旨參照）。查被告於97年9 月20日晚間6 時許
    進入告訴人丙○○址設臺北縣中和市○○街148 號5 樓住處
    大樓，在上址住宅門外竊取告訴人丙○○所有之靴子1 雙，
    嗣經警於同日晚間8 時許，據報前往現場，在臺北縣中和市
    ○○街136 號查獲被告等情，已據被告供陳甚詳，並有臺北
    縣政府警察局中和分局搜索、扣押筆錄、自願搜索同意書、
    扣押物品目錄表在卷可資佐證。則被告於日沒後之97年9 月
    20日晚間6 時許進入上址大樓內竊取告訴人丙○○所有靴子
    1 雙，自屬夜間侵入住居竊盜甚明。核被告所有，係犯刑法
    第320 條第1 項之竊盜罪及第321 條第1 項第1 款之夜間侵
    入住居竊盜罪。公訴意旨認被告竊取告訴人丙○○所有靴子
    部分犯行，係犯刑法第320 條第1 項之竊盜罪，容有未洽，
    惟其竊盜之基本社會事實同一，爰就此部分依法變更起訴法
    條。又被告上述2 次竊盜犯行，犯意各別，行為互殊，應予
    分論併罰。檢察官雖認應論以接續犯，然按如數行為於同時
    同地或密切接近之時地實施，侵害同一之法益，各行為之獨
    立性極為薄弱，依一般社會健全觀念，在時間差距上，難以
    強行分開，在刑法評價上，以視為數個舉動之接續施行，合
    為包括之一行為予以評價，較為合理，則屬接續犯，而為包
    括之一罪（最高法院86年臺上字第3295號判例意旨參照）。
    查被告所犯上開2 罪，雖時間緊接，然其行竊地點相異，且
    侵害不同告訴人之法益，揆諸前開說明，自無從論以接續犯
    ，併此敘明。又經本院囑託財團法人亞東紀念醫院對被告進
    行精神鑑定，結果認：被告之臨床表現有形式思考障礙，語
    言無法切題連貫，反應遲鈍，理解能力差，認知功能不良等
    症狀，但因無明顯之幻覺、妄想症狀，而病史中曾提及頭部
    受傷昏迷後心智功能變差，故目前考慮其臨床診斷為「頭部
    外傷所致之器質性腦病變」，未排除「智能障礙」或其他精
    神疾病之可能性。按「器質性腦病變」或「智能障礙」之患
    者，若病情影響其認知功能明顯不足，以判定其是否達不能
    辨識其行為違法或欠缺依其辨識而行為之能力，或有辨識能
    力顯著減低之情形。被告於該次鑑定中，對案情並無法進行
    進一步之描述，而其一般之言談能力、記憶力、罪行判斷能
    力，顯示其於一般生活功能似有明顯較常人不足之狀況，但
    口頭上則仍能回答其知道偷東西為不對的行為。綜上所述，
    推測被告因精神障礙已致其辨識行為違法及依其辨識而行為
    之能力有顯著降低等情，有財團法人亞東紀念醫院精神鑑定
    報告書1 份附卷足佐。堪認被告於本案行為當時，其辨識行
    為違法或依其辨識而行為之能力顯著降低，爰依刑法第19條
    第2 項之規定減輕其刑。本院審酌被告前於97年間，因竊盜
    案件，經臺灣桃園地方法院以97年度桃簡字第2440號判處罰
    金新臺幣5,000 元確定，有臺灣高等法院被告前案紀錄表1
    份在卷可佐，竟再為本案犯行，恣意竊取他人財物，蔑視他
    人財產權，本應予以非難，惟念其竊得上開物品後，隨即為
    警查獲，且所竊物品業已全部歸還告訴人等，暨其生活狀況
    、犯罪之動機、目的、手段、犯罪所生之危害等一切情狀，
    分別量處如主文所示之刑，並諭知易科罰金之折算標準，並
    定其應執行之刑暨諭知易科罰金折算標準。
四、另查，被告有多次竊盜前科，已如前述，參酌上述精神鑑定
    報告書認被告之精神狀態因其精神障礙，已致其辨識行為違
    法及依其辨識而行為之能力有顯著降低，其情狀足認有再犯
    或危害公共安全之虞，爰依刑法第87條第2 項、第3 項規定
    ，併諭知於刑之執行完畢或赦免後，令入相當處所，施以監
    護如主文。
據上論斷，應依刑事訴訟法第299 條第1 項前段、第300 條，刑
法第320 條第1 項、第321 條第1 項第1 款、第19條第2 項、第
41條第1 項前段、第51條第5 款、第87條第2 項、第3 項，刑法
施行法第1條第1 項、第2 項前段，判決如主文。
本案經檢察官靳開聖到庭執行職務。
中    華    民    國    98    年    1     月    23    日
                  刑事第五庭    法  官  謝梨敏
以上正本證明與原本無異
如不服本判決應於送達後10日內向本院提出上訴狀
                                書記官  翁子婷
中    華    民    國    98    年    1     月    23    日
附錄本案論罪科刑法條全文：
中華民國刑法第320條
意圖為自己或第三人不法之所有，而竊取他人之動產者，為竊盜
罪，處5 年以下有期徒刑、拘役或5 百元以下罰金。
意圖為自己或第三人不法之利益，而竊佔他人之不動產者，依前
項之規定處斷。
前二項之未遂犯罰之。
中華民國刑法第321條
犯竊盜罪而有左列情形之一者，處6 月以上、5 年以下有期徒刑
：
一、於夜間侵入住宅或有人居住之建築物、船艦或隱匿其內而犯
    之者。
二、毀越門扇、牆垣或其他安全設備而犯之者。
三、攜帶兇器而犯之者。
四、結夥三人以上而犯之者。
五、乘火災、水災或其他災害之際而犯之者。
六、在車站或埠頭而犯之者。
前項之未遂犯罰之。


司法院資訊處製作；財團法人民間司法改革基金會備份。
